【裁判字號】    89,易,1199
【裁判日期】    890717
【裁判案由】    妨害自由等
【裁判全文】
臺灣高雄地方法院刑事判決                        八十九年度易字第一一九九號
    公  訴  人  臺灣高雄地方法院檢察署檢察官
    被      告  丙○○
    選任辯護人  謝嘉順
    選任辯護人  蘇二郎
右被告因妨害自由等案件，經檢察官提起公訴（八十八年度偵字一八八三一號），本
院判決如左：
    主  文
丙○○連續公然侮辱人，處拘役貳拾日，如易科罰金，以參佰元折算壹日。
丙○○被訴妨害人行使權利部分，無罪。
    事  實
一、丙○○與壬○○原為男女朋友關係，二人因分手問題及債務糾紛而心生嫌隙，丙○○遂基於公然侮辱之概括犯意，自民國八十七年十二月間某日起至八十八年五
    月三日止，多次至壬○○女兒癸○○就讀之學校，趁癸○○放學不特定人得以共
    見共聞之際，向癸○○稱：「你媽媽是妓女，你是私生子，何中穎都知道他爸爸
    叫什麼名字，你癸○○不知道爸爸叫什麼名字。」等有損他人人格之語，辱罵壬○○多次，且於同年五月三日上午某時許，在高雄市○○區○○路四十五號之不
    特定人可出入之處，公然以「解褲袋躺著賺」（台語）等語，當著子○○、乙○○之面辱罵壬○○，其後，於同日約十二時許，在同一地點，復向丁○○、甲○○稱「你們老闆是妓女，為何還跟他在一起。」等有損他人人格之言詞，辱罵壬○○。
二、案經壬○○訴由臺灣高雄地方法院檢察署檢察官偵查起訴。
    理  由
甲、被訴公然侮辱部分：
一、訊據被告丙○○矢口否認有何刑法第三百零九條第一項公然侮辱之犯行，辯稱：
    八十八年農曆二月前，壬○○之員工即已不在前開地點辦公，且分手後，其不曾
    前去壬○○之公司；又其不可能去擋住癸○○云云。惟查：
    (一)被告曾於右揭時間，多次至癸○○學校侮辱告訴人壬○○之事實，業據證人癸○○於本院調查時證稱八十七或八十八年間，其放學回家時，被告曾多次將其
      擋住，並當著很多人對其說：「你媽媽是妓女，你是私生子，何中穎都知道他
      爸爸叫什麼名字，你癸○○不知道爸爸叫什麼名字。」等語明確，核與證人子
      ○○於本院調查中及偵查中證述，其經常接送告訴人之女兒，被告曾多次跟癸○○說，你是私生女，你媽是妓女，不知道你爸爸是誰等語相符，亦與告訴人
      指稱被告曾多次羞辱其女兒等語相符，且參酌證人己○○於本院調查中證稱，
      自八十七年十二月開始，被告與告訴人間已不甚愉快，被告曾告訴其要到告訴
      人女兒學校貼大字報，說告訴人女兒是私生女，告訴人是妓女，還曾打電話來
      騷擾告訴人等語，已足認被告確有至癸○○學校辱罵告訴人之犯行。而被告曾
      於八十八年間，在高雄市○○區○○路四十五號，連續對子○○、乙○○及丁○○、甲○○辱罵告訴人之事實，則分別經證人乙○○證稱，於八十八年間某
      日其與子○○回公司拿東西時，被告對其二人叫罵，且說告訴人是妓女，「解
      褲袋躺著賺」（台語）等語；證人子○○證稱，八十八年間與乙○○回公司拿
      東西時，在辦公室的樓下，聽到被告罵告訴人，那次最為清楚等語；證人丁○○證稱，去年其與太太甲○○曾在電梯碰到被告，被告對其二人說：「你們老
      闆是妓女，為何還跟他在一起。」，時間與乙○○所說的是同一天，但晚一些
      約中午時等語；證人甲○○證稱，曾聽見被告罵其夫之老闆為妓女，並質疑為
      何其夫還願意替該老闆工作等語明確，並有告訴人五月份記事本資料一份在卷
      可參。是被告上開所辯均係卸責之詞，不足採信。
    (二)又證人丁○○於八十八年三月三日至三月十日，確實前往桃園出差之事實，有
      設在桃園縣大園鄉○○○路一號國際機場旅館發票明細一份、電子計算機統一
      發票二紙，及丁○○請款單據一紙附卷可稽，並有告訴人三月份記事本資料一
      份可參，足證丁○○不可能於八十八年三月五日在高雄市○○區○○路四十五
      號遇到被告，是告訴人於本院調查中陳稱乙○○、子○○、丁○○、甲○○四
      人並非於八十八年三月五日聽聞被告辱罵告訴人等語、證人子○○亦證稱非當
      天聽見等語，應可採信，惟子○○、乙○○、丁○○、甲○○四人確曾於八十
      八年間聽聞被告辱罵告訴人等情，已如前述，且證人丁○○、甲○○自偵查中
      至本院調查時均證稱，其二人聽見被告辱罵告訴人之日期，與乙○○聽到之日
      為同一天，僅時間稍晚些等語，顯見其二人對聽聞前揭言語之確切日期確實已
      不記得，僅知係與子○○、乙○○同一日聽見，證人子○○則於本院調查中稱
      確非於三月五日聽聞該事，係因購買驗孕東西，才會特別記得該日等語，而衡
      諸常情，一般人除有特殊需要外，對於日期實難會用心加以記憶，是尚難以證
      人對聽聞日之記憶不清即遽認其等之證述不實。另參以在告訴人五月份記事本
      上，確有於三日之欄位上記載丙○○又來了之詞，及三日發生何事之簡略記載
      ，且經告訴人提出原本予本院核閱無誤，故乙○○等四人聽聞被告辱罵告訴人
      之日係五月三日一節，應堪認定，被告辯稱其當天上午在奇美醫院，下午一點
      半在公司開會，不可能出現在高雄市○○區○○路四十五號云云，雖有證人辛○○、庚○○證稱曾於五月三日與被告在台南公司開會等語為證，並提出出差
      旅費報支單一紙附卷可參，惟自高雄開車至台南，一小時又三十分鐘實已綽綽
      有餘，故被告辯稱其不可能出現在高雄市○○區○○路四十五號云云，不足採
      信。
    (三)再被告自與告訴人心生嫌隙後，即多次至告訴人位在高雄市○○區○○路四十
      五號九樓之辦公室叫罵，並打電話騷擾，告訴人因不堪其擾，遂將辦公室遷至
      他處，惟因尚有資料留在該處，故員工會回去拿東西等情，業據告訴人陳稱明
      確，且經證人乙○○、己○○、戊○○證述在卷，而證人丁○○、甲○○則居
      住高雄市○○區○○路四十三號九樓，與文忠路四十五號僅係隔壁棟，被告之
      住所則位在文忠路四十五號八樓，從而證人乙○○、子○○、丁○○、甲○○
      四人會在前開地點碰到丙○○，非不可能之事，是被告辯稱乙○○等人不可能
      在該地點碰到其云云，實不足採。綜上，被告所辯均不足採，本件事證明確，
      被告犯行洵堪認定。
二、核被告所為係犯刑法第三百零九條第一項公然侮辱罪。其多次犯行，時間緊接，
    方法相同，且觸犯構成要件相同之罪名，顯係基於概括犯意為之，應依刑法第五
    十六條規定，論以一罪，並加重其刑。爰審酌被告所說侮辱之言詞對壬○○造成
    名譽上、精神上不小之損害，對就讀於國中之癸○○述說侮辱其母之言詞而對其
    健全人格之發展有不良影響，且犯罪後仍矯言飾詞，毫無悔意等一切情狀，酌情
    量處如主文所示之刑，並諭知易科罰金之折算標準。
乙、被訴妨害自由部分：
一、公訴意旨略以：被告於八十八年三月間，至壬○○位在高雄市○○區○○路四十
    五號辦公處所，趁壬○○下班至地下室停車場取車欲離開之際，基於強制之故意
    ，砸打壬○○之自用小客車，且加以攔阻，要求壬○○下車，以此強暴方式妨害
    壬○○自由行動之權利，因認被告涉有刑法第三百零四條第一項之強制罪嫌。
二、按犯罪事實應依證據認定之，無證據不得推定其犯罪事實，刑事訴訟法第一百五
    十四條定有明文。又認定不利於被告之事實，須依積極證據，苟積極證據不足為
    不利於被告事實之認定時，即應為有利於被告之認定，更不必有何有利之證據。
    另刑事訴訟法上所謂認定犯罪事實之證據，係指足以認定被告確有犯罪行為之積
    極證據而言，該項證據自須適合於被告犯罪事實之認定，始得採為斷罪資料（最
    高法院三十年上字第八一六號判例、最高法院二十九年上字第三一０五號判例參
    照）。
三、訊據被告丙○○堅決否認有何刑法第三百零四條第一項之犯行，辯稱其並無拿任
    何東西敲打告訴人之自用小客車，僅以手拍打後車蓋等語，且其目的僅係討債等
    語。經查：被告曾於告訴人與戊○○、子○○一同至地下室開車行車至管理室時
    ，以人擋住該車要求告訴人下車之事實，雖經證人戊○○、子○○分別於本院調
    查中及偵查中證述明確，核與告訴人壬○○指訴情節相符，惟當時告訴人、戊○○、子○○均不理會被告之要求，且隨即將車開走等情，亦經告訴人及證人戊○○、子○○三人分別證述屬實，足認被告當時要求告訴人下車之行為，根本對告
    訴人不生任何效用，是其擋車之行為尚非強暴、脅迫行為一節，應堪認定。被告
    之擋車行為既非強暴、脅迫行為，而與刑法第三百零四條第一項之構成要件有間
    ，即不得以該罪相繩。此外，本院復查無其他積極證據足資審認被告有何公訴人
    所指之妨害自由犯行，揆之前揭法條說明及判例意旨，依法自應為被告無罪之諭
    知。
據上論斷，應依刑事訴訟法第二百九十九條第一項前段、第三百零一條第一項，刑法
第五十六條、第三百零九條第一項、第四十一條，罰金罰鍰提高標準條例第一條前段
、第二條，判決如主文。
本案經檢察官吳茂松到庭執行職務。
中      華      民      國      八十九    年      七      月    十七    日
                                    臺灣高雄地方法院刑事第一庭
                                      審判長法  官  陳  顯  榮
                                            法  官  曾  逸  誠
                                            法  官  黃  悅  璇
右正本證明與原本無異。
如不服本判決，應於判決送達後十日內，向本院提出上訴狀。
                                            書記官  沈      蘊
中    華    民    國      八十九      年    七      月      十八      日
附錄法條：
刑法第三百零九條第一項
公然侮辱人者，處拘役或三百元以下罰金。


司法院資訊處製作；財團法人民間司法改革基金會備份。
